【裁判字號】    89,上易,471
【裁判日期】    890328
【裁判案由】    詐欺
【裁判全文】
臺灣高等法院刑事判決                  八十九年度上易字第四七一號
    上  訴  人  臺灣板橋地方法院檢察署檢察官
    被      告  乙○○
    選任辯護人  蘇進文
右上訴人，因被告詐欺案件，不服臺灣板橋地方法院八十八年度易字第三四九五號，
中華民國八十八年十二月二十四日第一審判決（起訴案號：臺灣板橋地方法院檢察署
八十八年度偵字第一六五四四號、八十八年偵續字第一六六號）提起上訴，本院判決
如左：
    主      文
上訴駁回。
    理      由
一、公訴意旨略以：被告乙○○係設於臺北市○○路二四八號一樓之蓮德國際貿易有
    限公司（下稱蓮德公司）之負責人，明知其公司庫存之葛蘭素系列化妝產品非全
    屬法國葉蔻（  ECHO C OSMETICS S.A.R.L ）化妝品公司（下稱法國葉蔻公司）
    所生產進口，竟意圖為自己不法之所有，於民國八十六年六月一日，在桃園縣八
    德市○○路二七三號四樓，向甲○○詐稱：其公司具有法國葉蔻公司所生產葛蘭
    素系列化妝產品，在中華民國臺灣地區合法之商標註冊及銷售權，並有授權委託
    他人在臺灣地區總經銷其產品之權，如欲取得該系列產品之總代理經銷權者，須
    同時買下蓮德公司現前由法國廠進口之葛蘭素貨品云云，使甲○○陷於錯誤，而
    與乙○○簽訂代理銷售合約，並支付高於市面同等貨品價值之新臺幣（下同）一
    百零八萬元購入前開葛蘭素產品。嗣經甲○○核對該批產品之進口報單後，發現
    與實際交付產品之標示內容顯有不符，始悉受騙。因認被告乙○○涉有刑法第三
    百三十九條第一項詐欺取財罪嫌。
二、訊之被告乙○○堅決否認有何詐欺之犯行，辯稱：「因為我公司要結束營業，乃
    將庫存品以定價一點五折賣予告訴人，並沒有賺錢，葛蘭素化妝品是我自李良相
    處取得，有部分原料是法國進口，然後在臺灣製造、分裝而成，我沒有跟告訴人
    說葛蘭素化妝品是法國進口。且我與告訴人買賣葛蘭素化妝品已往來多年，貨品
    告訴人都有看過，沒有詐欺之犯意及行為等語。而公訴人認被告乙○○涉有詐欺
    取財罪嫌，係以告訴人甲○○之指訴，被告所提八十五年十月二十八日之進口報
    單上所載進口貨品項目僅二十五項，核與其售予告訴人達七十項之貨品項目，其
    數量及成份均不相符，被告對告訴人隱瞞此一交易上之重要事項，而於產品包裝
    上均標示係由法國製造進口，有葛蘭素化妝品包裝盒十一只及合約書、進口報單
    、蓮德公司銷貨單、產品介紹書在卷可稽，為其論據。
三、經查：
  (一)按犯罪事實應依證據認定之，無證據不得推定其犯罪事實；又不能證明被告犯罪
    者，應諭知無罪之判決；刑事訴訟法第一百五十四條、第三百零一條第一項分別
    定有明文。是犯罪事實之認定，應憑真實之證據，倘證據是否真實尚欠明確，自
    難以擬制推測之方法，為其判斷之基礎；而認定犯罪事實之證據係指足以認定被
    告確有犯罪行為之積極證據而言，該項證據自須適合於被告犯罪事實之認定，始
    得採為斷罪資料。又刑事訴訟上證明之資料，無論其為直接或間接證據，均須達
    於通常一般之人均不致有所懷疑，而得確信其為真實之程度，始得據為有罪之認
    定，若其關於被告是否犯罪之證明未能達此程度，而有合理懷疑之存在，致使無
    從形成有罪之確信，根據罪證有疑，利於被告之證據法則，即不得遽為不利被告
    之認定。其以情況證據（即間接證據）斷罪時，尤須基於該證據在直接關係上所
    可證明之他項情況事實，本乎推理作用足以確證被告有罪，方為合法，不得徒憑
    主觀上之推想，將一般經驗上有利被告之其他合理情況逕予排除。化妝品庫存品
    是自法國進口等語。告訴人之告訴，係以使被告受刑事追訴為目的，是其陳述是
    否與事實相符，仍應調查其他證據，以資審認（最高法院三十九年上字第三一０
    五號、三十二年上字第六十七號、五十二年臺上字第一三００號、五十三年台上
    字第六五六號、七十六年台上字第四九一六號判例意旨參照）。
  (二)告訴人雖揭稱：被告說賣給我的化妝品是法國進口云云。然此事被告所否認，雙
    方各執一詞。惟告訴人甲○○於原審法院自承於八十五年八、九月間即陸續向被
    告與被告所經營之蓮德公司經理吳萬力，購買葛蘭素系列之化妝品，以與被告所
    辯及證人蓮德公司經理吳萬力與告訴人之合夥人邱寶慧所證述之情節均相符合（
    見原審法院八十八年十月七日訊問筆錄、八十八年十一月一日訊問筆錄、八十八
    年十二月十日審判筆錄），足徵告訴人於八十六年六月一日與被告簽訂本件合約
    書，向被告購買蓮德公司葛蘭素化妝品之庫存品之前，已向被告經營之蓮德公司
    購買葛蘭素化妝品交易近一年之久。則被告於該葛蘭素化妝品之品質來源自有一
    定之了解，且前購買銷售，必有利可圖，始會於八十六年六月一日與被告簽訂系
    爭合約書，購買蓮德公司葛蘭素化妝品之庫存品。
  (三)況按詐欺罪之成立，以加害者有不法取得財物之意思，實施詐欺行為，被害者因
    此行為，致表意有所錯誤，而其結果、財產上之處分，受其損害，至所謂以詐術
    使人交付，必須被詐欺者因其詐術而陷於錯誤，若其所用方法，不能認為詐術，
    亦不致使人陷於錯誤，即不構成該罪，最高法院亦著有十九年上字第一六九九號
    、四十六年臺上字第二六０號判例。被告經營之蓮德公司，因要結束營利，乃以
    定價一點五折之價格，將葛蘭素化妝品之庫存品賠本賣與告訴人，並未賺取利潤
    ，為證人吳萬力、蓮德公司之股東孫國民、孫清建證述明確。告訴人對此亦不爭
    執（見本院八十八年十一月十九日訊問筆錄），被告賠本販賣上開化妝品與告訴
    人並未獲利，亦難認有為自己不法所有之意圖。
  (四)告訴人雖揭稱被告所提八十五年十月二十八日之進口報單上所載進口貨品項目僅
    二十五項，與其售予告訴人達七十項之貨品項目，其數量及成份均顯不相符云云
    。然告訴人自承之前八十五年八、九月間曾在臺北市○○路被告所經營之蓮德公
    司營業處看過上開進口報單等情，又衡情蓮德公司於八十六年六月一日將葛蘭素
  化妝品之庫存品交付告訴人時，告訴人自應加以點收。且告訴人之前已與蓮德公
    司交易葛蘭素化妝品近一年，已如前述。告訴人對於葛蘭素化妝品庫存品之項目
    、數量及成份，有相當之瞭解，且告訴人早即看過進口報單，對於進口報單上之
    項目、與庫存品之項目如何能諉為不知？告訴人既早已知悉其事，嗣後指訴進口
    報單上所載進口貨品項目僅二十五項，而被告售予告訴人達七十項之貨品項目，
    其數量及成份不相符，亦無陷於錯誤之情形。
  (五)告訴人自承與之接洽本件葛蘭素化妝品庫存品之販賣與簽訂合約書者，係被告與
    蓮德公司之經理吳萬力，而其於八十六年八月底即知受騙。又於八十六年十二月
    二十日匯款四萬元之款項予吳萬力購買彩妝云云（見原審法院八十八年十月七日
    訊問筆錄），苟告訴人確係因被詐欺致購買葛蘭素化妝品之庫存品，則渠在知悉
    受騙之後，何以又與參與詐欺犯行之吳萬力再為交易之理？此亦與情理不符。所
    指證事項，自難以採行遽信。
  (六)此外，復查無其他積極證據足以認定被告有何詐欺取財犯行，被告所辯，尚屬有
    徵，應可採信。
四、原審認不能證明被告犯罪，為其無罪之諭知，於法並無不合。公訴人依據告訴人
    之請求，上訴意旨，仍指被告詐欺，核無理由，應予駁回。
五、據上論斷，應依刑事訴訟法第三百六十八條，判決如主文。
本案經檢察官陳追到庭執行職務。
中     華     民     國    八十九   年      三        月     二十八     日
                            臺灣高等法院刑事第五庭
                                審判長法  官  曾  德  水
                                      法  官  楊  貴  雄
                                      法  官  趙  功  恆
右正本證明與原本無異。
不得上訴。
                                      書記官  常  淑  慧
中     華     民     國    八十九   年      四        月       一       日


司法院資訊處製作；財團法人民間司法改革基金會備份。
